【裁判字號】    97,監,198
【裁判日期】    970831
【裁判案由】    選定禁治產人監護人
【裁判全文】
臺灣板橋地方法院民事裁定               97年度監字第198號
聲  請  人  乙○○
上列聲請人聲請選定禁治產人甲○○之監護人事件，本院裁定如
下：
    主    文
選定乙○○（男、民國○○年○ 月○○日生、國民身分證統一編號：
Ｚ000000000號）為禁治產人甲○○（男、民國○○年○ 月○○日生、
國民身分證統一編號：Ｚ000000000號）之監護人。
程序費用由聲請人負擔。
    理    由
一、本件聲請意旨略以：聲請人乙○○為甲○○之兄，前曾與其
    妹趙美玉共同具狀向本院聲請宣告甲○○為禁治產人，業經
    本院於民國97年4 月29日以97年度禁字第70號裁定宣告甲○
    ○為禁治產人。考量禁治產人甲○○於96年8 月間因交通事
    故，致腦部受有嚴重創傷，現遺存意識不清、行走困難，而
    禁治產人甲○○目前在台北縣板橋市○○路2 號「心慈長期
    照護養護中心」療養，相關照顧事宜及費用支出皆由聲請人
    負擔。惟因禁治產人甲○○與其配偶即大陸地區人民于家華
    已離婚，其父趙仕朗、母鄧振秀、妹趙沙漠均已死亡，是禁
    治產人甲○○並無民法第1111條所定之法定監護人存在，禁
    治產人之親屬已於97年7 月31日依法召開親屬會議，並完成
    會議紀錄，一致同意由聲請人乙○○擔任禁治產人甲○○之
    監護人，以便照顧甲○○及代為處理相關手等語。
二、按禁治產人之監護人，依下列順序定之：(一)配偶。(二)父母。
    (三)與禁治產人同居之祖父母。(四)家長。(五)後死之父或母以遺
    囑指定之人。不能依前項規定定其監護人時，由法院徵求親
    屬會議之意見選定之，民法第1111條定有明文。
三、經查：
（一）聲請人主張其為甲○○之兄，前曾與其妹趙美玉共同具狀
      向本院聲請宣告甲○○為禁治產人，業經本院於97年4 月
      29日以97年度禁字第70號裁定宣告甲○○為禁治產人等情
      ，業據聲請人提出本院上開民事裁定影本、親屬系統表、
      戶籍謄本各1 件為證，並經本院依職權調閱該禁治產事件
      卷宗查明無訛，自應認為真實。
（二）聲請人主張禁治產人甲○○與其配偶即大陸地區人民于家
      華已離婚，其父趙仕朗、母鄧振秀、妹趙沙漠均已死亡，
      是禁治產人甲○○並無民法第1111條第1 項所規定之法定
      監護人，依民法第1111條第2 項所定，由法院徵求親屬會
      議會員趙濟民（禁治產人之二哥）、趙美玉（禁治產人之
      二姐）、趙麗英（禁治產人之三姐）、趙介民（禁治產人
      之弟弟）之意見，一致同意選定由聲請人乙○○擔任禁治
      產人甲○○之監護人等情，業據聲請人提出親屬會議會議
      紀錄、最近親屬系統表、遼寧省鳳城市人民法院（2005）
      鳳民一初字第404 號民事判決書影本各1 件、除戶戶籍謄
      本3 件、同意書4 件、戶籍謄本5 件為證，復經證人即禁
      治產人之二姐趙美玉到院證述屬實，堪信聲請人之主張為
      真實。
（三）聲請人主張禁治產人甲○○目前在台北縣板橋市○○路2
      號「心慈長期照護養護中心」療養，平日皆由其負責接洽
      照顧事宜，並支出相關費用之事實，亦經證人即禁治產人
      之二姐趙美玉於本院審理時證述明確，且聲請人前與其妹
      趙美玉共同具狀向本院聲請宣告甲○○為禁治產人後，復
      至本院應訊接受調查，並繳交禁治產鑑定費用等情，業經
      本院依職權調取該禁治產事件卷宗查閱屬實，足認聲請人
      主張之事實，堪信為真實。
四、按禁治產人之監護人為受監護人之利益，應按受監護人之財
    產狀況，護養療治其身體，民法第1112條定有明文。本件聲
    請人乙○○既為禁治產人甲○○之兄，且確有意願擔任禁治
    產人甲○○之監護人，並經趙濟民、趙美玉、趙麗英、趙介
    民等4 人組成親屬會議，於97年7 月31日開會同意由聲請人
    擔任禁治產人甲○○之監護人，另依卷附聲請人提出在職證
    明書、各類所得資料清單、財產歸屬資料各1 件以觀，聲請
    人有相當之經濟能力，而禁治產人甲○○目前在台北縣板橋
    市○○路2 號「心慈長期照護養護中心」療養，相關照顧事
    宜及費用支出皆由聲請人負擔，本院審酌此等情狀，認聲請
    人應有監護禁治產人甲○○之能力，並適於任之，由聲請人
    任監護人，符合禁治產人甲○○之最佳利益。從而，聲請人
    聲請本院選定聲請人本人為禁治產人甲○○之監護人，洵屬
    正當，應予准許。
五、依非訟事件法第21條第1 項前段，裁定如主文。
中    華    民    國    97    年    8     月    31    日
                  家事法庭  法  官  郭光興
以上正本係照原本作成
如對本裁定抗告須於裁定送達後10日內向本院提出抗告狀
中    華    民    國    97    年    9     月    1     日
                            書記官  簡維萍


司法院資訊處製作；財團法人民間司法改革基金會備份。
